臺灣高等法院刑事判決
111年度交上易字第51號
上  訴  人  臺灣新北地方檢察署檢察官陳炎辰
被      告  林峻民

                    戶籍設新北市○○區○○路0段0號0樓（新北○○○○○○○○）

上列上訴人因被告過失傷害案件，不服臺灣新北地方法院110年
度審交易字第656號，中華民國110年12月23日第一審判決（起訴
案號：臺灣新北地方檢察署110年度偵字第8820號），提起上訴
，本院判決如下：
    主  文
原判決關於刑部分撤銷。
前項撤銷部分，處拘役伍拾伍日，如易科罰金，以新臺幣壹仟元
折算壹日。
    事實與理由
一、原審判決認定之犯罪事實：
　　林峻民於民國109年3月29日中午11時59分許，在新北市○○區
    ○○路0段000號前，駕駛車號000-0000號自用小客車停放於汽
    車停車格後準備下車前，欲開啟車門時，本應注意後方行人
    、車輛之動向，確認安全無虞後再打開車門，而依當時情形
    ，並無不能注意之情事，竟疏未注意及此，即貿然開啟車門
    ，適同向左後方有游忠卿騎乘車號000-000號普通重型機車
    搭載楊雪玉，沿新北市泰山區明志路1段往五股方向行駛至
    該處，見狀閃避不及，與林峻民所駕車輛之車門發生碰撞，
    致楊雪玉人車倒地，受有右大腿撕裂傷、右小腿撕裂傷等傷
    害。嗣警方據報前往現場處理時，林峻民留待現場，向到場
    處理警員坦承為肇事者，而接受裁判。
二、檢察官上訴意旨略以：本件車禍被告林峻民（下稱被告）應
    負全部肇事責任，而自車禍發生迄今，已近2年，未曾主動
    聯絡告訴人楊雪玉（下稱告訴人），亦未賠償損害，犯後全
    無悔意、態度惡劣，原判決僅量處拘役40日，量刑容有不符
    罪刑相當原則之嫌等語。依此，足見檢察官之本件上訴係僅
    就原審判決之刑部分為上訴，因本件上訴係於111年2月17日
    繫屬本院（見本院卷第3頁），是本件上訴即有110年6月18
    日修正施行之刑事訴訟法第348條第3項所定「上訴得明示僅
    就判決之刑、沒收或保安處分一部為之」之適用，檢察官既
    僅就原審判決之刑部分上訴，則原審判決所認定之犯罪事實
    部分，自不在本件上訴之審判範圍，先予敘明。
三、撤銷原判決刑部分之理由：　　
  ㈠原審判決關於科刑部分雖略以：審酌被告為領有合格駕駛執
    照之人，在公用道路上停放車輛及開啟車門上下車之期間，
    本應注意遵守道路交通安全規則，以維護自身及其他用路人
    之生命、身體或財產之安全，卻於案發時地，疏未確實注意
    駕駛座車門外後方人員、車輛之動向，輕率開啟該車門因而
    造成本件交通事故，並致告訴人受有上開腿部傷害，甚為不
    該，兼衡被告之素行、教育程度、職業、家庭經濟與生活狀
    況，以及犯後終能坦承犯行，態度勉可，然迄今未能與告訴
    人達成和解，亦未取得告訴人之諒解等一切情狀，而量處如
　　拘役40日，如易科罰金，以新臺幣（下同）1千元折算1日等
    語，固非無見。
　㈡惟查，關於本件車禍發生之情節，證人游忠卿於警詢時證稱
　　：我從明志路1 段直行往五股方向，欲返回新北市五股區新
    五路2 段，直行時有發現對方在右側停車格內，至肇事地點
    前時，對方駕駛突然打開駕駛座的車門，我當時想要閃避但
    是來不及，我後座乘客（按：即告訴人）的右腳，就被對方
    的駕駛座車門直接刮過去，我與我後座乘客就往前摔倒等語
    （見偵卷第6 頁）。又依本件事故路口監視器畫面照片所示
　　，可知證人游忠卿當時騎乘機車搭載告訴人自被告停車處之
    左後方行駛而來，於11時58分47秒行駛至距被告車後不到1 
    部小客車車身長之距離處時，被告已稍微開啓其駕駛座之車
    門，於11時58分48秒時被告則完全開啟車門，其車門並因而
    碰觸證人游忠卿之機車，有上開路口監視器畫面照片在卷可
    憑（見偵卷第21、22頁）。從上開證人游忠卿之證述及路口
    監視器畫面照片所示情形互相參證，可知被告於稍微開啟車
    門至完全開啟之1 秒間，如能注意其車後方有無來車，應即
    可避免本件車禍之發生，但被告顯然未予注意，以致發生本
    件車禍，足見被告對於本件車禍之發生，其過失情節重大。
    又依告訴人就醫後醫師診療之結果，告訴人之傷害為右大腿
    撕裂傷約20公分、右小腿撕裂傷約10公分，經醫師進行傷口
    縫合及局部皮瓣重建手術，於三個月內不宜工作等情，有卷
    附林口長庚醫院之診斷證明書可佐（見偵卷第12頁），足認
    告訴人因此所受之傷勢並非輕微。然原審依自首減輕被告之
    刑後，卻僅量處拘役40日，顯然不合罪刑相當原則而嫌稍輕
    ，是檢察官上訴指摘原審判決量刑有不符罪刑相當原則之失
    乙節，為有理由，本院自應將原判決關於刑部分予以撤銷改
    判。
　㈢查，被告於肇事後，於有偵查犯罪職權之公務員未發覺其本
    案犯行前，主動向到場處理之員警坦承肇事而自首乙情，有
    道路交通事故肇事人自首情形紀錄表附卷足參（見偵卷第19
    頁），且其並接受裁判，有偵查及原審卷宗可憑，符合刑法
    第62條前段規定之自首減輕其刑之要件，爰依法予以減刑。
    爰審酌被告為領有合格駕駛執照之人，在公用道路上停放車
    輛，於開啟車門上下車之際，本應注意遵守道路交通安全規
    則，以維護自身及其他用路人之生命、身體或財產之安全，
    卻於上開時地，未予注意駕駛座車門外後方有無來車，遽即
    開啟車門，因而發生本件交通事故，其過失情節重大，並造
    成告訴人所受傷害非輕，其於犯後雖終能在原審審判中坦承
    犯行，但迄今對告訴人所受傷害不聞不問，且未為任何賠償
    ，其犯後態度仍非良好；兼衡被告除本案犯罪外，未有犯罪
    前科之素行，有其前案紀錄表在卷可參（見本院卷第23、24
    頁），具大學畢業之智識程度、從事外送工作、未婚（見原
    審卷第224頁)等生活狀況暨所生危害等一切情狀，乃量處如
    主文第二項所示之刑，並依刑法第41條第1 項前段規定，
　　諭知如易科罰金，以1千元折算1日之折算標準。
四、綜上所述，檢察官之本件上訴為有理由，原判決關於刑部分
    既有如上所述可議之處，即無可維持，本院自應將原判決刑
    部分撤銷，並改判如主文第二項所示。
五、被告經合法傳喚，無正當理由不到庭，爰不待其陳述逕行判
    決。　　
據上論斷，應依刑事訴訟法第369條第1項前段、第364條、第299
條第1項前段、第371條，判決如主文。
本案經臺灣新北地方檢察署檢察官黃育仁提起公訴，臺灣高等檢
察署檢察官錢明婉到庭執行職務。　　
中　　華　　民　　國　　111 　年　　6 　　月　　22　　日
                  刑事第二十二庭審判長法　官  王美玲
                                      法　官  葉韋廷
                                      法　官  陳銘壎
以上正本證明與原本無異。
不得上訴。
                                      書記官  吳思葦
中　　華　　民　　國　　111 　年　　6 　　月　　22　　日
附錄：本案論罪科刑法條全文
中華民國刑法第284條
因過失傷害人者，處1年以下有期徒刑、拘役或10萬元以下罰金
；致重傷者，處3年以下有期徒刑、拘役或30萬元以下罰金。